【裁判字號】    89,訴,442
【裁判日期】    891128
【裁判案由】    偽造貨幣
【裁判全文】
臺灣新竹地方法院刑事判決                          八十九年度訴字第四四二號
    公  訴  人  臺灣新竹地方法院檢察署檢察官
    被      告  乙○○
                甲○○
    共      同
    指定辯護人  本院
右列被告因偽造貨幣案件，經檢察官提起公訴（八十八年度偵字第八一一三號），本
院判決如左：
    主  文
乙○○共同連續行使偽造之通用紙幣，處有期徒刑壹年拾月，緩刑肆年，緩刑期內付
保護管束。偽造之新臺幣壹仟元通用紙幣拾玖張，沒收。
甲○○共同連續行使偽造之通用紙幣，處有期徒刑壹年拾月，緩刑肆年，緩刑期內付
保護管束。偽造之新臺幣壹仟元通用紙幣拾玖張，沒收。
    事  實
一、乙○○、甲○○二人係男女朋友關係，共同意圖供行使之用，並基於收集偽造通
    用紙幣之犯意，於民國八十八年九月中旬某日，由甲○○出資新臺幣（下同）一
    萬元後，共同前往台北縣中和市匯豐銀行前，經綽號「家銘」、「昆山」等不詳
    姓名年籍之成年男子居中引介，推由乙○○向不知名之人，以一比五之方式，用
    該一萬元，購買偽造一千元面額之通用紙幣共五十張（面額合計五萬元），而予
    以收集。隨後除將其中粗糙之三十一張丟棄外，竟共同基於行使偽造通用紙幣之
    概括之犯意，自同年十月中旬起，每次皆由甲○○駕駛所有之自用小客車搭載乙
    ○○，連續於新竹縣湖口鄉之飲食店、苗栗縣頭份鎮、竹南鎮之檳榔攤，分別由
    乙○○、甲○○持前開偽造之面額一千元通用紙幣偽鈔充作真鈔各一張行使詐購
    藥燉排骨、檳榔等物品，藉以找取詐得真正之通用紙幣及藥燉排骨、檳榔等物，
    共行使五次。嗣於八十八年十一月十一日十一時許，為警在新竹縣竹北市○○鄰
    ○○路六十九號五樓之一二人共同住處搜索查獲，並扣得尚未行使之偽造面額千
    元之通用紙幣共十四張（均由臺灣銀行新竹分行依法截留）。
二、案經新竹縣警察局移送臺灣新竹地方法院檢察署檢察官偵查起訴。
    理  由
一、訊據被告乙○○、甲○○對於右揭時、地換得偽鈔後持之行使之事實，業已於本
    院訊問審理時坦承不諱，並有扣案之面額一千元通用紙幣十四張可資佐證，而該
    扣案之面額一千元通用紙幣十四張，號碼都相同、經比對真鈔結果，真鈔的浮水
    線在鈔票的中間偏左（以有銅像面觀之），偽鈔的浮水線在中間偏右、偏左皆有
    、偽鈔色澤較暗另蔣公像及字體較模糊、偽鈔並沒有銅像浮水印、偽鈔的紙質手
    感不佳，另偽鈔的浮水線很明顯的看出是事後再黏上的，如大力搓揉即掉落，亦
    經本院勘驗屬實，製有勘驗筆錄一紙、復有該十四張偽鈔之影本及其中浮水線脫
    落之照片一幀（見本院卷宗第二十九頁、四十四頁以下）附卷足稽；且該等面額
    一千元通用紙幣十四張經本院送請鑑定結果確為偽鈔等情，亦有臺灣銀行新竹分
    行八十九年十月十二日（八九）銀竹出字第八一九一號函暨截留偽造新臺幣券通
    報單一紙在卷可參，是認被告二人之自白與事實相符，本件事證明確，被告犯行
    應堪認定。
二、核被告乙○○、甲○○所為，均係犯刑法第一百九十六條第一項之行使偽造通用
    紙幣罪。公訴人認被告二人係犯行使偽造貨幣罪，尚有未洽，附此敘明。渠等意
    圖供行使之用，而收集偽造之通用紙幣，並於收集後持以行使，則渠等意圖供行
    使之用而收集偽造之通用紙幣之低度行為，應為行使之高度行為所吸收，不另論
    罪。又行使偽造之通用紙幣以詐購物品，而詐得找取真正之通用紙幣及物品，本
    質上即含有詐欺之成分，自為行使偽造之通用紙幣行為所吸收（最高法院四十二
    年臺上字第四一０號判例意旨參照），故亦不另論詐欺取財罪。被告二人就前開
    犯行，彼此間具有犯意聯絡及行為分擔，為共同正犯。被告等先後多次行使偽造
    通用紙幣之行為，時間緊接，方法相同，所犯又係構成要件相同之罪名，顯係基
    於概括犯意為之，為連續犯，應依刑法第五十六條之規定論以一罪。查被告二人
    年紀尚輕智慮淺薄，因一時好奇復受不法之徒慫恿致生貪念，始罹本件犯行，且
    並非偽造通用紙幣之人犯，觀其行使偽造之通用紙幣情節尚輕，並非意在擾亂國
    家金融幣制，所犯行使偽造通用紙幣罪之法定本刑為三年以上有期徒刑，與其犯
    罪情節相較，實屬情輕法重，揆其前開犯罪情狀，在客觀上足以引起一般人之同
    情，是被告犯罪之情狀顯有可憫恕之處，本院認即令處以法定最低刑度，仍嫌過
    重，爰依刑法第五十九條規定酌量減輕其刑，並先加後減。爰審酌被告二人犯罪
    之動機、目的、手段，犯罪所生之損害及犯罪後坦承犯行，深具悔意，態度良好
    等一切情狀，分別量處如主文所示之刑，以資懲儆。末查，被告乙○○、甲○○
    二人前未曾受有期徒刑以上刑之宣告，有臺灣新竹地方法院檢察署刑案資料查註
    紀錄表及臺灣高等法院被告全國前案紀錄表各附件可稽，渠等因一時短於思慮，
    致罹刑章，且犯後深表悔悟，歷經此次偵審教訓，應知警惕，當無再犯之虞，本
    院認對渠等所處之刑以暫不執行為適當，爰均併予宣告緩刑四年，緩刑期內付保
    護管束，以勵來茲而啟自新。
三、又扣案之偽造千元通用紙幣十四張，雖由臺灣銀行新竹分行依法截留；另被告二
    人已使用之偽造千元通用紙幣五張，雖未扣案，然無法證明業已滅失，應均依刑
    法第二百條之規定，不問屬於犯人與否，亦不問是否扣案，均應依法宣告沒收。
據上論斷，應依刑事訴訟法第二百九十九條第一項前段，刑法第二十八條、第五十六
條、第一百九十六條第一項、第二百條、第五十九條、第七十四條第一款、第九十三
條第一項，罰金罰鍰提高標準條例第一條前段，判決如主文。
本案經檢察官林李嘉到庭執行職務。
中      華      民      國    八十九    年     十一     月    二十八    日
                  臺灣新竹地方法院刑事第一庭
                                          法  官    馮  俊  郎
右正本證明與原本無異。
如不服本判決，應於判決送達後十日內向本院提出上訴狀（應附繕本），上訴於臺灣
高等法院。
                                          書記官    謝  國  聖
中      華      民      國    八十九    年     十一     月    二十八    日
附錄本案論罪科刑實體法條文：
刑法第一百九十六條第一項：
行使偽造、變造之通用貨幣、紙幣、銀行券或意圖供行使之用而收集或交付於人者，
處三年以上十年以下有期徒刑，得併科五千元以下罰金。


司法院資訊處製作；財團法人民間司法改革基金會備份。
